台灣苗栗地方法院刑事判決　　　　　　　　　　　　　　九十年度易字第一二一號
　　公　訴　人　臺灣苗栗地方法院檢察署檢察官
　　被　　　告　丙○○
右列被告因過失傷害案件，經檢察官提起公訴，（八十九年度偵字第三二一０號），
本院判決如左：
    主  文
丙○○因過失傷害人，累犯，處有期徒刑參月，如易科罰金，以佰元折算壹日。
    事  實
一、丙○○前於民國八十五年間，因違反麻醉藥品管理條例案件，經臺灣新竹地方法
    院判處有期徒刑三月確定，於八十六年五月二十一日易科罰金執行完畢。於八十
    九年六月十二日，駕駛車號Ｌ八─九五一三號自用小客車，搭載其女友吳書誼由
    苗栗縣通霄鎮城南里往城北里通霄街上方向行駛，而於同日上午十時五十五分許
    ，途經該鎮城北里十三鄰，視線不良且無標線之南北橋上，其明知汽車駕駛時，
    應注意車前狀況，並隨時採取必要之安全措施，尤其行經彎道、狹橋時，均應減
    速慢行，作隨時停車之準備，且汽車行經未劃標線之道路時，應靠右行駛及會車
    時兩車應保持安全間隔，並隨時採取必要之安全措施，依當時天候陰，即將下雨
    、日間自然光線、路面乾燥、無缺陷、無障礙物、視距良好情況下，並無不能注
    意之情事，竟疏未注意，適有甲○○騎乘車號ＢＡＴ─○八一號重型機車，由對
    向駛入南北橋上時，亦疏未注意車前狀況及行經彎道、狹橋時，應減速慢行，並
    靠右行駛，保持兩車會車之安全間隔，因而該機車前車頭與丙○○前開駕車左前
    車輪、左前葉子板發生碰撞，致甲○○人車到地，造成甲○○受有頭部外傷合併
    兩側硬腦膜、下腔出血及左側腦內出血等傷害。丙○○則於該管公務員發覺前，
    委託其女友吳書誼撥打一一○電話求救，將傷者送醫急救，並自首而接受裁判。
二、案經被害人甲○○之配偶乙○○訴由苗栗縣警察局通霄分局報請臺灣苗栗地方法
    院檢察署檢察官偵查起訴。
    理  由
一、訊據被告丙○○固不否認於右揭時、地，駕駛上開自用小客車與被害人甲○○騎
    乘之重型機車發生撞擊，甲○○因此受有傷害之情事，惟矢口否認有過失傷害之
    犯行，辯稱：伊當時車速很慢，且已盡量靠右行駛，甲○○騎乘機車，車速很快
    ，伊看到對方機車要閃避及剎車時，已來不及反應，對方機車就撞上來了云云，
    惟查：
（一）被告丙○○駕車與被害人甲○○騎乘重機車發生碰撞之地點，為苗栗縣通霄鎮
      城城北里十三鄰接連城南里之南北橋上，而該橋之長度為九點六公尺，橋寬約
      五點二公尺，其上未畫有分向標線及其他號誌，屬狹橋，且過狹橋後，以被告
      行進方向觀之是左彎道，當時天候為陰天等情，此業經證人即至現場處理並繪
      製草圖之警員林幹焰到庭證述：本案車禍係伊到場處理，到現場時，傷者已經
      送醫，伊剛要畫圖及拍照時，就下大雨，伊還是依程序繪圖等語（參見本院卷
      八七頁筆錄）、核與證人即至現場救護被害人之苗栗縣消防局通霄救護分隊隊
      員己○○證稱：本案係伊到現場將傷者送醫，該橋如果要會車，是有一點困難
      等語（參見本院卷一０二頁筆錄）屬實，並有道路交通事故調查報告表（該表
      天候記載為「雨」，應屬誤記）、現場照片十七幀（附於偵查卷七、八，本院
      卷三一、三二、三五正反面、七四、七五、七六頁）、苗栗縣警察局通霄分局
      九十年四月十八日以（九十）通警刑字第三一八四號函覆該南北橋長、寬之函
      文及附件一份附卷可稽（附於本院卷五二至五四頁）。
（二）而本案二車碰撞之地點，依前述道路交通事故調查報告表及現場照片散落物所
      示，應在該南北橋上中間處，前述證人林幹焰亦結證：散落物情與照片一樣等
      語（參見本院卷八二頁），則雖依照片所示，被告所駕之汽車車頭偏右，已相
      當接近橋墩，左前車輪偏往左邊，惟照片所呈係被告停車後之位置，尚無法以
      此遽認為本案車禍發生時，二車之碰撞位置甚明。參以證人即事故當日前往現
      場拖回被告前開駕車修理之師傅戊○○結證稱：是丙○○在警察局通知伊將該
      車吊到分局的，伊到現場時，車子已在路邊了，（當庭畫出車子相關位置）庭
      呈，伊到時車子應該已有移動過，因為該車尚可用引擎移動等語相符（參見本
      院卷二０九、二一０頁筆錄），足徵，被告前開車輛在車禍後尚能移動，其辯
      稱該汽車一發生車禍車，即停住未再移動車輛云云，無法據採。公訴檢察官以
      卷附之車禍現場照片及警製之現場圖觀之，認事故現場係無標線狹橋，過狹橋
      後是左彎道（從被告行進方向觀之），橋之長度為九點六公尺，橋寬約五點二
      公尺，被告所駕之汽車車頭偏右，已相當接近橋墩，左前車輪偏左邊，事故後
      機車碎片及機車是在汽車之左後方且現場未發現煞車痕等情，依一般人駕車之
      經驗法則判斷，被告原應係駕車沿橋中央行駛，快越過狹橋時，在照片及現場
      圖所示之碎片處，與被害人機車發生擦撞，而被告當時為閃避機車，車頭先往
      右偏往前滑行後才將方向盤往左邊打，直到離撞擊點約四至五公尺方停住，所
      以最後才呈現現場圖及照片所示被告之前車輪是偏往左邊方向之情形，即本案
      車禍撞擊點是在碎片處，被告車輛在車禍後確實有往前移動約四至五公尺之距
      離；再者，被告辯稱情節如屬實，則依照片所示，被告原先駕車就已相當「貼
      近」狹橋之右側行駛，然現場道路過橋後是左彎道，被告絕不可能貼近右邊行
      駛，因為這樣開車容易失控衝出路面或撞及右邊橋墩，這顯然不符合一般人開
      車習慣，一般人開車行駛於狹路或狹橋時，通常是靠道路中央略偏右行駛，見
      前方有車輛才靠往右邊以便會車；故被告是在撞擊被害人機車後約四至五公尺
      方停住，所以最後才呈現現場圖及照片所示情形等語，尚非無據，應可為此認
      定。
（三）而按汽車行駛時，駕駛人應注意車前狀況，並隨時採取必要之安全措施，尤其
      行經彎道、狹橋時，均應減速慢行，作隨時停車之準備，且汽車行經未劃標線
      之道路時，應靠右行駛及會車時兩車應保持安全間隔，並隨時採取必要之安全
      措施，道路安全規則第九十四條第三項、第九十三條第一項第三款、第九十五
      條第一項、第一百條第五款分別定有明文。另按刑法過失傷害罪，祇以加害人
      之有過失為致傷害之一原因為已足，不因被害人亦有過失而影響於犯罪之成立
      ，但得審酌各方過失程度，為量刑輕重之標準（院字第六三一解釋參酌）。則
      被告駕車行至上開未畫有標線之狹橋、彎道時，自應注意上述道路交通安全規
      定，減速慢行，靠右行駛，作隨時停車之準備。且依被告自承：看見被害人甲
      ○○時，已來不及剎車即發生碰撞等語（參見偵查卷第三頁反面警訊筆錄、第
      二八頁反面偵訊筆錄、本院卷一二七頁筆錄），被告事先竟然未見被害人駕駛
      之機車，亦無煞車動作；再依卷附之交通事故調查報告表所載，本件肇事時、
      地之天候為陰、日間自然光線、路面無缺陷、亦無障礙物、視距良好，並無不
      能注意之情事，竟疏於注意以致肇事，其行為顯有過失。至於被害人甲○○騎
      乘重機車，行經該狹橋、彎道、與被告駕車會車時時，亦疏未注意車前狀況，
      隨時採取必要安全措施，減速慢行及未靠右而偏左行駛，此有證人即本案發生
      車禍當時，坐在被告汽車右前座之女友吳書誼於偵查時證稱：被害人所騎乘之
      機車車速很快等語（參見偵查卷第十八頁反面筆錄），及參酌本案被告車損照
      片所示，被告前開汽車因與被害機車撞擊，其駕車左前車輪破損，輪胎上方扳
      金凹陷，汽車爆胎、擋風玻璃碎裂等情，亦經前述證人丁○○○○、戊○○修
      車師博證述屬實，撞擊力道確實甚猛，被害人該等過失雖亦為本件肇事原因，
      但被告之過失行為與之併存，仍應負過失責任。況本案前後經送鑑定三次，台
      灣省竹苗區車輛行車事故鑑定委員會於八十九年十月二十七日以竹鑑字第八九
      ０八五八號含所附之鑑定意見為：「丙○○駕駛自小客車未注意車前狀況為肇
      事次因」；台灣省車輛行車事故覆議鑑定委員會於八十九年十二月十八日，以
      府覆議字第八九二一三四號函覆議意見為：「甲○○於雨天駕駛重機車與丙○
      ○於雨天駕駛自小客車，行經無標線彎道狹橋會車時，互未保持安全間隔同為
      肇事原因」；中華民國車輛交通事故鑑定技術研究學會於九十年八月一日，以
      九十車鑑字第０四四號函附鑑家報告為：被害人機車行經彎道未減速，行經狹
      路，未畫標線道路未靠右，且行經狹路會車時，偏左行駛為肇事主因；被告汽
      車，會車時未盡靠右為肇事次因等語，亦同本院前述認定，足堪憑採，此有該
      三份鑑定意見書在卷可參，則被告既有駕車行至上開未畫有標線之狹橋、彎道
      時，未注意應減速慢行、靠右行駛、作隨時停車之準備，亦疏未注意車前狀況
      及會車未保持安全間隔之疏失，其就本件車禍之發生顯有過失甚明。而被害人
      甲○○因本車禍事故而受有頭部外傷合併兩側硬腦膜、下腔出血及左側腦內出
      血等傷害，此有台中縣光田綜合醫院診斷證明書及函附之病歷一份在卷可稽，
      則被告之過失行為與被害人之傷害間，具有相當因果關係，本件事證明確，被
      告之犯行堪予認定。
二、核被告丙○○所為，係犯刑法第二百八十四條第一項前段過失傷害罪。又被告前
    於八十五年間，因違反麻醉藥品管理條例案件，經臺灣新竹地方法院判處有期徒
    刑三月確定，於八十六年五月二十一日易科罰金執行完畢，此有台灣苗栗地方法
    院檢察署刑案資料查註紀錄表、臺灣高等法院被告全國前案紀錄表各一份附卷可
    稽，其於五年內再犯本案有期徒刑以上之罪，係屬累犯，依法應加重其刑。另被
    告於肇事後犯罪未經發覺前，自動委請女友吳書誼報警處理，此經證人吳書誼證
    述屬實，並有載明報案人為被告丙○○之道路交通事故調查報告表一紙附卷可稽
    ，其所為已合於刑法第六十二條前段所定對於未發覺之犯罪自首而接受裁判之要
    件，應依該條規定減輕其刑，並先加後減之。爰審酌被告品行、智識品行、被告
    之過失程度較輕、被害人甲○○過失程度較大、犯後僅由強制汽車責任險理賠新
    臺幣十四萬元（此業經告訴人到庭陳述無訛，此有本院卷第二二七頁審理筆錄可
    參），惟仍未能與告訴人達成民事和解，暨被告行為後立即報警處理並救護被害
    人之態度等一切情狀，量處如主文所示之刑，並諭知易科罰金之折算標準。
據上論斷，應依刑事訴訟法第二百九十九條第一項前段，刑法第二百八十四條第一項
前段、第四十七條、第六十二條前段、第四十一條第一項前段，罰金罰鍰提高標準條
例第一條段、第二條，判決如主文。
本案經檢察官黃棋安到庭實行公訴。
中      華      民      國    九十一    年      一      月    二十二    日
                                       臺灣苗栗地方法院交通法庭
法  官  黃  賢  婷
右正本證明與原本無異。
如不服本判決，應於判決送達後十日內向本院提出上訴狀( 應附繕本 )，上訴於
臺灣高等法院台中分院。
                                           書記官  陳  文  聰
中      華      民      國    九十一    年      一      月    二十二    日
附錄法條：刑法第二百八十四條第一項
中華民國刑法第二百八十四條
(過失傷害罪)
因過失傷害人者，處六月以下有期徒刑、拘役或五百元以下罰金，致重傷者，處一年
以下有期徒刑、拘役或五百元以下罰金。
從事業務之人，因業務上之過失傷害人者，處一年以下有期徒刑、拘役或一千元以下
罰金，致重傷者，處三年以下有期徒刑、拘役或二千元以下罰金。
